【裁判字號】    98,易,2152
【裁判日期】    980930
【裁判案由】    毒品危害防制條例
【裁判全文】
臺灣板橋地方法院刑事判決              98年度易字第2152號
公  訴  人  臺灣板橋地方法院檢察署檢察官
被      告  乙○○
                    （另案羈押於臺灣臺北看守所）
上列被告因違反毒品危害防制條例案件，經檢察官提起公訴（98
年度毒偵字第4820號、第5217號），本院依簡式審判程序，判決
如下：
    主      文
乙○○施用第二級毒品，累犯，處有期徒刑伍月，如易科罰金，
以新臺幣壹仟元折算壹日；又施用第二級毒品，累犯，處有期徒
刑陸月，如易科罰金，以新臺幣壹仟元折算壹日；應執行有期徒
刑拾月，如易科罰金，以新臺幣壹仟元折算壹日。
    事      實
一、乙○○：(一)於民國87年間，因施用毒品案件，經本院以87年
    度毒聲字第2153號裁定送觀察、勒戒後，認無繼續施用毒品
    傾向，於87年10月14日執行完畢釋放出所，復經臺灣板橋地
    方法院檢察署檢察官以87年度偵字第21000 號為不起訴處分
    確定；(二)於88年間，因施用毒品案件，經臺灣臺北地方法院
    以88年度毒聲字第558 號裁定送觀察、勒戒後，認有繼續施
    用毒品傾向，經同法院以88年度毒聲字第1372號裁定令入戒
    治處所施以強制戒治，復經同法院以88年度毒聲字第3017號
    裁定停止戒治，而於89年1 月25日停止戒治，所餘期間交付
    保護管束，於89年4 月1 日保護管束期滿，強制戒治執行完
    畢；此部分施用毒品犯行，並經同法院以88年度易字第1708
    號判決判處有期徒刑6 月確定；(三)於89年間，復因施用毒品
    案件，經同法院以89年度毒聲字第1360號裁定令入戒治處所
    施以強制戒治，於90年6 月27日強制戒治執行完畢釋放出所
    ；此部分施用毒品犯行，並經同法院以89年度易字第1628號
    判決判處有期徒刑8 月確定，上開(二)、(三)所示之二罪刑，經
    送監接續執行於91年8 月9 日縮短刑期假釋出監，於91年11
    月21日假釋期滿，其未執行之刑以執行完畢論；(四)於前開(三)
    所示之強制戒治執行完畢釋放後5 年內之93年間，因再犯施
    用毒品案件，經同法院以93年度易字第1542號判決判處有期
    徒刑9 月確定；(五)於94年間，因三犯施用毒品案件，經同法
    院以94年度易字第1789號判決判處有期徒刑10月確定，前揭
    (四)、(五)所示之二罪刑，復經送監接續執行於96年3 月19日縮
    刑期滿執行完畢。
二、詎其猶不知悔改，復分別為下列犯行：
  (一)基於施用第二級毒品甲基安非他命之犯意，於98年4 月22日
    某時許，在臺北市○○區○○路4 段105 巷20號2 樓之不詳
    成年友人住處，將第二級毒品甲基安非他命放置在吸食器上
    ，用火燒烤吸聞所生煙霧之方式，施用第二級毒品甲基安非
    他命一次。嗣於98年4 月23日上午某時許，在臺北縣某處，
    因另犯搶奪案件為警查獲，且經採集其尿液送驗，始悉上情
    。
  (二)又另行起意，基於施用第二級毒品甲基安非他命之犯意，於
    98年6 月16日上午某時許，在上址，將第二級毒品甲基安非
    他命放置在吸食器上，用火燒烤吸聞所生煙霧之方式，又施
    用第二級毒品甲基安非他命一次。嗣於98年6 月16日下午某
    時許，在臺北市某處，因行跡可疑為警盤查，且經採集其尿
    液送驗，始悉上情。
二、案經臺北縣政府警察局永和分局報告暨臺北市政府警察局中
    山分局移送臺灣板橋地方法院檢察署檢察官偵查起訴。
    理      由
一、本案被告乙○○所犯係死刑、無期徒刑、最輕本刑為3 年以
    上有期徒刑或高等法院管轄第一審案件以外之罪，其於準備
    程序中就被訴事實為有罪之陳述，經本院告知簡式審判程序
    之旨，並聽取檢察官、被告之意見後，經本院裁定進行簡式
    審判程序，合先敘明。
二、上揭犯罪事實，業據被告於偵查及本院審理時坦承不諱，且
    被告為警查獲後所排放之尿液，經分別採樣送請臺灣檢驗科
    技股份有限公司、臺灣尖端先進生技醫藥股份有限公司，先
    以EIA 酵素免疫分析法初步檢驗，再以GC/MS 氣相層析質譜
    儀法確認檢驗，均呈甲基安非他命陽性反應之情，有臺灣檢
    驗科技股份有限公司98年5 月19日、臺灣尖端先進生技醫藥
    股份有限公司98年6 月25日濫用藥物檢驗報告各1 紙在卷足
    參（見98年度毒偵字第4820號卷第5 頁、98年度毒偵字第52
    17號卷第9 頁），足認被告自白與事實相符，應堪採信。
三、按施用第一、二級毒品為犯罪行為，毒品危害防制條例第10
    條定有處罰明文。故施用第一、二級毒品者，依前揭規定本
    應科以刑罰。惟基於刑事政策，對合於一定條件之施用者，
    則依同條例第20條、第23條之規定，施以觀察、勒戒及強制
    戒治之保安處分。又毒品危害防制條例於92年7 月9 日修正
    公布，自93年1 月9 日施行，其中第20條、第23條將施用毒
    品之刑事處遇程序，區分為「初犯」及「五年內再犯」、「
    五年後再犯」。依其立法理由之說明：「初犯」，經觀察、
    勒戒或強制戒治後，應為不起訴處分或不付審理之裁定；經
    觀察、勒戒或強制戒治執行完畢釋放後，「五年內再犯」者
    ，因其再犯率甚高，原實施之觀察、勒戒及強制戒治既已無
    法收其實效，爰依法追訴或裁定交付審理。至於經觀察、勒
    戒或強制戒治執行完畢釋放後，「五年後再犯」者，前所實
    施之觀察、勒戒或強制戒治已足以遮斷其施用毒品之毒癮，
    為期自新及協助其斷除毒癮，仍適用「初犯」規定，先經觀
    察、勒戒或強制戒治之程序。從而依修正後之規定，僅限於
    「初犯」及「五年後再犯」二種情形，始應先經觀察、勒戒
    或強制戒治程序。倘被告於五年內已再犯，經依法追訴處罰
    ，縱其第三次（或第三次以上）再度施用毒品之時間，在初
    犯經觀察、勒戒或強制戒治執行完畢釋放五年以後，已不合
    於「五年後再犯」之規定，且因已於「五年內再犯」，顯見
    其再犯率甚高，原實施觀察、勒戒或強制戒治，已無法收其
    實效，即應依該條例第10條處罰。至於第三次（或第三次以
    上）施用毒品之時間，是否宜有期間限制？以多久為適宜？
    則分屬刑事政策、專門醫學之範圍，非審判機關所能決定，
    有待循立法途徑解決（最高法院97年第5 次刑事庭會議決定
    要旨可參）。查被告有如事實一之(三)、(四)所示之強制戒治執
    行完畢及於該強制戒治執行完畢5 年內再犯施用毒品案件，
    經法院判處罪刑確定等情，有臺灣高等法院被告前案紀錄表
    在卷可稽，是被告既曾於強制戒治執行完畢釋放後「5 年內
    再犯」施用毒品案件，且經法院判處罪刑確定，又四犯本案
    施用第二級毒品之犯行，自非屬毒品危害防制條第20條第3
    項所定「5 年後再犯」之情形。是被告於5 年後四犯本案施
    用第二級毒品之罪，事證明確，應依法論科。
四、查甲基安非他命係毒品危害防制條例第2 條第2 項第2 款所
    稱之第二級毒品。核被告二次施用第二級毒品甲基安非他命
    之行為，係犯二次同條例第10條第2 項之施用第二級毒品罪
    。其二次施用第二級毒品前後，持有第二級毒品之低度行為
    ，均為施用之高度行為所吸收，皆不另論罪。被告有如事實
    一之(四)、(五)所示之犯罪科刑及執行情形，有臺灣高等法院被
    告前案紀錄表在卷可稽，其於上開有期徒刑執行完畢後5 年
    內，故意再犯本案有期徒刑以上之二罪，皆為累犯，應依刑
    法第47條第1 項之規定，分別加重其刑。爰審酌被告前因施
    用毒品，獲得不起訴處分之寬典，並經法院判處罪刑確定，
    仍無法戒絕毒癮，再次漠視法令禁制而犯本罪，惟其施用毒
    品所生危害，實以自戕身心健康為主，對於他人生命、身體
    、財產等法益，尚無明顯而重大之實害，兼衡其犯罪後坦承
    犯罪，已知悔悟等一切情狀，量處如主文所示之刑，並諭知
    易科罰金之折算標準，再合併定其應執行刑及諭知易科罰金
    之折算標準，以示懲儆。
據上論斷，應依刑事訴訟法273 條之1 第1 項、第299 條第1 項
前段，毒品危害防制條例第10條第2 項，刑法第11條前段、第47
條第1 項、第41條第1 項前段、第51條第5 款，判決如主文。
本案經檢察官甲○○到庭執行職務。
中    華    民    國    98    年    9     月    30    日
                  刑事第十九庭  法  官  鄧雅心
以上正本證明與原本無異。
如不服本判決應於收受判決後10日內向本院提出上訴書狀，並應
敘述具體理由。其未敘述上訴理由者，應於上訴期間屆滿後20日
內向本院補提理由書（均須按他造當事人之人數附繕本）「切勿
逕送上級法院」。
                                書記官  傅淑芳
中    華    民    國    98    年    9     月    30    日
附錄本案論罪科刑法條
毒品危害防制條例第十條
施用第一級毒品者，處六月以上五年以下有期徒刑。
施用第二級毒品者，處三年以下有期徒刑。


司法院資訊處製作；財團法人民間司法改革基金會備份。
